臺灣板橋地方法院刑事判決　　　　　　　　96年度易字第68號
聲　請　人　臺灣板橋地方法院檢察署檢察官
被　　　告　甲○○
上列被告因稅捐稽徵法等案件，經檢察官聲請以簡易判決處刑（
95年度偵字第1345號），本院認不宜以簡易判決處刑，改依通常
程序判決如下：
    主  文
本件免訴。
    理  由
一、原聲請簡易判決處刑意旨略以：被告甲○○明知以人頭擔任
    公司之名義負責人，可能幫助他人犯罪，仍為貪圖每月可領
    取新臺幣（下同）一萬五千元之利益，於民國92年2 月28日
    前之某日，在臺北市某處，答應真實姓名年籍不詳，綽號「
    老三」之成年男子，擔任址設臺北縣永和市○○路226 號之
    盛原實業有限公司（下稱盛原公司）負責人，被告並在該公
    司從事搬運等雜務工作。而「老三」則於92年2 月至同年9
    月間，明知與綠園科技股份有限公司等公司並無銷貨之事實
    ，仍虛開盛原公司銷貨發票金額達九百八十六萬三千一百六
    十二元，並以上開不實之發票做為會計憑證，向稅捐稽徵機
    關申報，即以此方法逃漏稅捐，嗣因盛原公司之資本額僅一
    百萬元，銷貨金額明顯異常，經稅捐稽徵人員查核後，始悉
    上情。因認被告所為係涉犯刑法第30條第1 項、第216 條、
    第215 條之幫助行使業務上登載不實文書罪及稅捐稽徵法第
    43條第1 項、第41條之幫助詐術逃漏稅捐罪等語。
二、按案件曾經判決確定者，應諭知免訴之判決，刑事訴訟法第
    302 條第1 款定有明文；又免訴之判決，得不經言詞辯論為
    之，復為同法第307 條所規定。次按案件曾經判決確定者，
    應為免訴之判決，此項原則關於實質上一罪或裁判上一罪，
    均有其適用；牽連犯係裁判上一罪，如其方法或結果之犯罪
    行為，業經判決確定，其效力當然及於全部，倘檢察官復就
    牽連犯中之方法或結果行為，重行起訴，即應諭知免訴之判
    決，不得再予論科，最高法院60年台非字第77號判例意旨可
    資參照。
三、復按被告行為後，於94年2 月2 日修正公布之刑法，已自95
    年7 月1 日起施行，修正後刑法第2 條之規定，乃係關於新
    舊法比較適用之準據法，其本身無關行為可罰性要件之變更
    ，故於95年7 月1 日刑法修正施行後，如有涉及比較新舊法
    之問題，即應逕依修正後刑法第2 條第1 項規定，為「從舊
    從輕」之比較（最高法院95年度第8 次刑事庭會議決議意旨
    參照）。而修正施行後之刑法第55條業已廢除牽連犯之規定
    ，故犯一罪而其方法或結果之行為犯他罪名者，依此次修正
    前刑法第55條後段之規定，認屬牽連犯，應從一重處斷；但
    依此次修正後刑法第55條之規定，則已無牽連犯可資適用，
    即應將各該犯行以數罪併合處罰，是以適用修正前關於牽連
    犯之規定，對被告較為有利。
四、經查：
(一)原聲請簡易判決書所指之上開事實固據被告於偵查中坦承不
    諱，並有盛原公司之臺北縣政府營利事業統一發證設立申請
    書、財政部臺灣省北區國稅局之營業稅查核案件查詢作業進
    銷交易明細、盛原公司所開立予綠園科技股份有限公司等公
    司之統一發票及營業人銷售額與稅額申報書等資料附卷可稽
    ，是檢察官認被告所為係涉犯刑法第30條第1 項、第216 條
    、第215 條之幫助行使業務上登載不實文書罪及稅捐稽徵法
    第43條第1 項、第41條之幫助詐術逃漏稅捐罪，固非無據。
(二)惟查被告前因受綽號「老三」成年男子雇用擔任盛原公司之
    負責人，並於92年2 月19日至臺北銀行永和分行開設「盛原
    實業有限公司」（代表人：甲○○）支票帳戶，隨即將申請
    取得之支票及印鑑交與「老三」，任由「老三」將之轉交他
    人作為詐欺取財之工具，嗣案外人傅棟程於不詳時、地取得
    上開支票後，明知該「盛原實業有限公司」之支票，業自92
    年8 月25日起，因存款不足陸續退票，並於同年9 月19日遭
    銀行列為拒絕往來，竟意圖為自己不法之所有，於92年10月
    初，在臺北市○○○路413 號2 樓，向劉益全借款40萬元時
    ，交付臺北銀行永和分行支票一張（支票號碼：YH0000000
    、發票日期：92年11月20日、面額：四十萬元、發票人：盛
    原實業有限公司、甲○○）作為擔保，使劉益全陷於錯誤，
    而交付財物，嗣劉益全將上開支票向銀行提示後亦遭退票等
    犯行，業經臺灣苗栗地方法院於94年8 月4 日以94年度易字
    第418 號刑事判決以幫助詐欺罪判處有期徒刑五月，如易科
    罰金以銀元三百元折算一日，並於94年8 月29日確定，有上
    開判決書及臺灣高等法院被告前案紀錄表各一份在卷可按，
    並經本院調取該案卷宗核閱屬實。
(三)查本件原聲請簡易判決處刑意旨所指被告幫助行使業務上登
    載不實文書及幫助詐術逃漏稅捐等犯行，乃係基於被告受雇
    擔任盛原公司人頭負責人之基礎事實，而此部分之同一事實
    亦為上開臺灣苗栗地方法院94年度易字第418 號案件中所認
    定幫助詐欺犯行之一部，而被告必先擔任盛原公司之人頭負
    責人，方能以其名義申請盛原公司之支票，進而遂行上開案
    件之幫助詐欺犯行，是本案被告因同一擔任盛原公司人頭負
    責人而遂行之幫助行使業務上登載不實文書及幫助詐術逃漏
    稅捐等犯行，即與前開臺灣苗栗地方法院94年度易字第418
    號案件間具有方法、結果之牽連犯裁判上一罪關係，依審判
    不可分原則，前案確定判決之效力，應及於本案原聲請簡易
    判決所指之全部犯罪事實。揆諸首揭說明，本案爰不經言詞
    辯論，逕為諭知免訴之判決。
據上論結，應依刑事訴訟法第302 條第1 款、第307 條，判決如
主文。
中　　華　　民　　國　　96　　年　　7 　　月　　10　　日
                  刑事第十七庭審判長法　官 李幼妃
                                    法  官 鄭燕璘
                                    法  官 張紹省
以上正本證明與原本無異。
如不服本判決應於送達後十日內向本院提出上訴狀。
                                    書記官 周雅玲
中　　華　　民　　國　　96　　年　　7　　月　　11　　日
